【裁判字號】    91,訴,531
【裁判日期】    921231
【裁判案由】    損害賠償
【裁判全文】
臺灣桃園地方法院民事判決  九十一年度訴字第五三一號
    原      告  明台產物保險股份有限公司
    法定代理人  戊○○
    訴訟代理人  乙○○
    被      告  丁○○
                金勝億交通有限公司
                            設.
    法定代理人  己○○      住.
    右  一  人
    訴訟代理人  丙○○      住.
                甲○○      住.
                陳傳中律師
                蔡銘書律師
右當事人間請求損害賠償事件，本院於民國九十二年十二月三十日辯論終結，判決如
左：
    主      文
被告應連帶給付原告新臺幣捌拾柒萬捌仟肆佰拾肆元，及其中被告金勝億交通有限
公司部分自民國九十一年二月八日起，被告丁○○部分自民國九十一年二月九日起，
均至清償日止，按年息百分之五計算之利息。
原告其餘之訴駁回。
訴訟費用由被告連帶負擔二分之一，餘由原告負擔。
本判決第一項於原告以新臺幣拾萬元為被告供擔保後，得假執行；但被告金勝億交
通有限公司如以新臺幣捌拾柒萬捌仟肆佰拾肆元為原告預供擔保，得免為假執行。
原告其餘假執行之聲請駁回。
    事      實
甲、原告方面：
壹、聲明：
一、被告應連帶給付原告新臺幣（下同）一百五十九萬五千四百元，及自支付命令送
    達被告翌日（即被告金勝億交通有限公司部分為民國九十一年二月八日、被告丁
    ○○部分為九十一年二月九日）起至清償日止，按年息百分之五計算之利息。
二、願供擔保請准宣告假執行。
貳、陳述：
一、被告丁○○於八十九年五月六日下午三時四十分許，酒後駕駛被告金勝億交通有
    限公司（下稱金勝億公司）所有車牌號碼號ＨＫ－九四八號營業大貨車，沿桃園
    縣觀音鄉○○路往大同一路方向行駛，行經建國路與大同一路交叉路口時，本因
    注意車前狀況，採取必要之煞車閃避措施，以及左方車應先讓右方車先行，竟疏
    未注意及此，適有由原告所承保之訴外人黃希聖所駕駛車牌號碼Ｖ五－五八八八
    號自用小客車沿桃園縣觀音鄉○○○路往建國路方向行駛，行經上開路口，被告
    丁○○所駕駛之前開大貨車撞及訴外人黃希聖所駕駛之自用小客車，造成該自用
    小客車損壞。本件車禍事故肇因於被告丁○○酒後駕駛大貨車，疏未注意車前狀
    況，並且其為左方車未讓訴外人黃希聖之右方車先行，而撞及訴外人黃希聖所駕
    駛之自用小客車，被告丁○○就上開自用小客車受有損壞一節有顯有過失，且被
    告丁○○於事故發生後，經警施以酒精呼氣測量，測定值達每公升零點一八毫克
    。關於車輛損壞部分，原告已依保險契約給付訴外人黃希聖保險金一百五十九萬
    五千四百元，因訴外人黃希聖所駕駛之上開自用小客車經送修理廠估價修理費用
    ，該費用已超過保額之四分之三，故依原告與訴外人黃希聖保險契約中乙式車損
    險保單條款第八條以全損處理，故賠付訴外人黃希聖上開金額，因被告丁○○為
    上開交通事故之肇事者，被告金勝億公司為被告丁○○之僱用人，原告賠付上開
    款項後，依保險法第五十三條、民法第一百八十四條第一項、民法第一百八十八
    條第一項之規定，請求被告二人連帶給付原告一百五十九萬五千四百元及自支付
    命令送達被告翌日（即被告金勝億公司部分為九十一年二月八日，被告丁○○部
    分為九十一年二月九日）起至清償日止，按年息百分之五計算之利息。
二、對被告金勝億公司抗辯所為陳述：
    如以原告所提出車牌號碼Ｖ五－五八八八自用小客車之修復費用估價單計算本件
    車損之賠償金額，系爭自用小客車之修復費用為一百七十二萬零三百八十二元，
    且該車雖經修復仍有車輛評價減少之損害五十四萬元，共計二百二十六萬三百八
    十二元，而原告請求之金額在此範圍之內，故原告請求被告二人連帶給付一百五
    十九萬五千四百元仍為有理由。
參、證據：提出下列證據為證。
原證一：駕駛執照影本一紙。
原證二：行車執照影本一紙。
原證三：車牌號碼Ｖ五—五八八八號自用小客車車損照片九張。
原證四：現金支出傳票影本一紙。
原證五：估價單影本一份。
原證六：汽車險理賠計算書影本一紙。
原證七：汽車險理賠收據暨同意書影本一紙。
原證八：報廢汽車買賣契約書影本一紙。
原證九：汽（機）車各項異動登記表二紙。
原證十：汽車新領牌照登記書影本一紙。
原證十一：本票影本一紙。
原證十二：存證信函影本一份及掛號函件收據影本二紙。
原證十三：交通事故調查報告表現場圖影本一紙。
原證十四：車牌號碼Ｖ五—五八八八號自用小客車車損照片影本二十張。
原證十五：統一發票影本九紙 。
原證十六：臺北市汽車商業同業工會函一紙。
乙、被告丁○○方面：
壹、聲明：原告之訴駁回。
貳、陳述：
    伊當時駕駛車號ＨＫ－九四八號營業大貨車係在送貨途中，伊駕車前雖有飲酒，
    但是事故發生後經警施以酒精呼氣測量並未超過每公升零點二五毫克之標準值，
    並不影響伊駕駛車輛，且系爭車禍應是訴外人黃希聖駕車超速，導致雙方閃避不
    及而互撞。
丙、被告金勝億公司方面：
壹、聲明：
一、駁回原告之訴。
二、如受不利之判決，願供擔保請准免為假執行。
貳、陳述：
一、訴外人黃希聖與被告二人已於八十九年六月二十二日，在桃園縣觀音鄉調解委員
    會，就系爭車禍賠償問題已達成和解，調解書之內容有記載：「雙方車輛毀損部
    分自行修復」，可知訴外人黃希聖業已拋棄對被告知車損賠償請求權，而保險法
    第五十三條第一項之規定，保險人於賠付被保險人保險金後得代位行使被保險人
    對於第三人之請求權，而原告給付保險金與被保險人即訴外人黃希聖之時間為八
    十九年七月十一日，從而，訴外人黃希聖對於被告之損害賠償請求權於是日始移
    轉於原告，而訴外人黃希聖早於八十九年六月二十二日即拋棄對於被告二人之車
    體損害之賠償請求權，訴外人黃希聖應已無損害賠償請求權足以轉讓原告，原告
    自無從代位行使，故原告請求被告給付車體損害之賠償並無理由。
二、如認原告所請求之車體損害賠償請求權仍存在，則原告所請求之金額中應扣除系
    爭自用小客車以新零件更換舊零件折舊部分之金額，且本件車禍之肇事主因應為
    訴外人黃希聖超速行駛，致雙方閃避不及，訴外人黃希聖就本件車禍之發生應與
    有過失，被告二人對於訴外人黃希聖之賠償額自得減輕或免除，而被告丁○○雖
    於駕車前有飲酒，但其酒精呼氣濃度測試值未逾每公升零點二五毫克，並不影響
    其駕駛車輛。另本件車禍案件中非僅訴外人黃希聖之自用小客車受有損壞，被告
    丁○○所駕駛之車牌號碼ＨＫ－九四八號營業大貨車易受有損害，經送修車廠修
    理後，共支出修理費用五十八萬一千元，此部分之修理費用經與訴外人黃希聖所
    得請求之損害賠償金額抵銷後，原告前開之請求並無理由。
參、證據：提出下列證據為證，並聲請傳訊證人許嘉崇。
被證一：桃園縣觀音鄉調解委員調解書影本一紙。
被證二：刑事撤回告訴狀影本一紙。
被證三：估價單影本一份。
被證四：現場照片影本六張。
被證五：固定資產耐用年數表影本一份。
被證六：固定資產折舊率表影本一份。
被證七：行車執照影本一紙。
丙、本院依職權調閱臺灣桃園地方法院檢察署八十九年度偵字第九五五二號、八十九
    年偵字第九九八二號偵查卷宗，並將系爭交通事故送請臺灣省車輛行車事故覆議
    鑑定委員會鑑定過失責任。
    理      由
壹、原告起訴主張：被告丁○○於八十九年五月六日下午三時四十分許，酒後駕駛被
    告金勝億公司所有車牌號碼號ＨＫ－九四八號營業大貨車，沿桃園縣觀音鄉○○
    路往大同一路方向行駛，行經建國路與大同一路交叉路口時，本因注意車前狀況
    ，採取必要之煞車閃避措施，以及左方車應先讓右方車先行，竟疏未注意及此，
    適有由原告所承保之訴外人黃希聖所駕駛車牌號碼Ｖ五－五八八八號自用小客車
    沿桃園縣觀音鄉○○○路往建國路方向行駛，行經上開路口，被告丁○○所駕駛
    之前開大貨車撞及訴外人黃希聖所駕駛之自用小客車，造成該自用小客車損壞。
    本件車禍事故肇因於被告丁○○酒後駕駛大貨車，疏未注意車前狀況，並且其為
    左方車未讓訴外人黃希聖之右方車先行，而撞及訴外人黃希聖所駕駛之自用小客
    車，被告丁○○就上開自用小客車受有損壞一節有顯有過失，且被告丁○○於事
    故發生後，經警施以酒精呼氣測量，測定值達每公升零點一八毫克。關於車輛損
    壞部分，原告已依保險契約給付訴外人黃希聖保險金一百五十九萬五千四百元，
    因訴外人黃希聖所駕駛之上開自用小客車經送修理廠估價修理費用，該費用已超
    過保額之四分之三，故依原告與訴外人黃希聖保險契約中乙式車損險保單條款第
    八條以全損處理，故賠付訴外人黃希聖上開金額，因被告丁○○為上開交通事故
    之肇事者，被告金勝億公司為被告丁○○之僱用人，原告賠付上開款項後，依保
    險法第五十三條、民法第一百八十四條第一項、民法第一百八十八條第一項之規
    定，請求被告二人連帶給付原告一百五十九萬五千四百元及自支付命令送達被告
    翌日（即被告金勝億公司部分為九十一年二月八日，被告丁○○部分為九十一年
    二月九日）起至清償日止，按年息百分之五計算之利息等語。被告丁○○抗辯稱
    ：伊當時駕駛車號ＨＫ－九四八號營業大貨車係在送貨途中，伊駕車前雖有飲酒，
    但是事故發生後經警施以酒精呼氣測量並未超過每公升零點二五毫克之標準值，
    並不影響伊駕駛車輛，且系爭車禍應是訴外人黃希聖駕車超速，導致雙方閃避不
    及而互撞等語。被告金勝億公司則以：訴外人黃希聖與被告二人已於八十九年六
    月二十二日，在桃園縣觀音鄉調解委員會，就系爭車禍賠償問題已達成和解，調
    解書之內容有記載：「雙方車輛毀損部分自行修復」，可知訴外人黃希聖業已拋
    棄對被告知車損賠償請求權，而保險法第五十三條第一項之規定，保險人於賠付
    被保險人保險金後得代位行使被保險人對於第三人之請求權，而原告給付保險金
    與被保險人即訴外人黃希聖之時間為八十九年七月十一日，從而，訴外人黃希聖
    對於被告之損害賠償請求權於是日始移轉於原告，而訴外人黃希聖早於八十九年
    六月二十二日即拋棄對於被告二人之車體損害之賠償請求權，訴外人黃希聖應已
    無損害賠償請求權足以轉讓原告，原告自無從代位行使，故原告請求被告給付車
    體損害之賠償並無理由。又如認原告所請求之車體損害賠償請求權仍存在，則原
    告所請求之金額中應扣除系爭自用小客車以新零件更換舊零件折舊部分之金額，
    且本件車禍之肇事主因應為訴外人黃希聖超速行駛，致雙方閃避不及，訴外人黃
    希聖就本件車禍之發生應與有過失，被告二人對於訴外人黃希聖之賠償額自得減
    輕或免除，而被告丁○○雖於駕車前有飲酒，但其酒精呼氣濃度測試值未逾每公
    升零點二五毫克，並不影響其駕駛車輛。另本件車禍案件中非僅訴外人黃希聖之
    自用小客車受有損壞，被告丁○○所駕駛之車牌號碼ＨＫ－九四八號營業大貨車
    易受有損害，經送修車廠修理後，共支出修理費用五十八萬一千元，此部分之修
    理費用經與訴外人黃希聖所得請求之損害賠償金額抵銷後，原告前開之請求並無
    理由等語，資為抗辯。
貳、本件被告丁○○為被告金勝億公司之受僱人，駕駛車號ＨＫ—九四八號營業大貨
    車為被告金勝億公司送貨途中，於上開時、地，撞及訴外人黃希聖所駕駛車號Ｖ
    五—五八八八號自用小客車，上開二車均因此受有損壞，而原告為訴外人黃希聖
    所駕駛上開自用小客車之汽車險之保險人，原告已給付訴外人黃希聖車損保險金
    一百五十九萬五千四百元等事實，為兩造所不爭執，且有原告提出之現金支出傳
    票、汽車險理賠計算書、汽車險理賠收據暨同意書各一紙（以上均為影本）、車
    牌號碼Ｖ五—五八八八號自用小客車車損照片九張，及被告金勝億公司提出之估
    價單一份、現場照片六張（均為影本）附卷可證，故此部分之事實應堪信為真實
    。惟被告二人執前開情詞置辯，是本件應審究之爭點首應為：（一）訴外人黃希
    聖是否有與被告二人達成和解，拋棄車損部分之損害賠償請求權？（二）系爭交
    通事故之肇事責任誰屬？經查：
一、訴外人黃希聖雖有與被告二人就系爭交通事故所生之醫療費、工作損失、復健費
    及慰撫金等部分成立和解，此有被告金勝億公司提出之桃園縣觀音鄉調解委員會
    調解書影本一紙附卷可查，然該調解書有記載：「雙方約定本件調解內容，不包
    含雙方自有車輛毀損部分之求償，宜請當事人另為自行處理」等語，足見訴外人
    黃希聖與被告二人所成立之和解內容並不包括上開自用小客車車損之賠償金額，
    訴外人黃希聖自仍得向被告二人請求此部分之損害賠償，故被告金勝億公司抗辯
    稱：已與訴外人黃希聖就車損賠償事宜達成和解，訴外人黃希聖已拋棄該部分之
    請求權云云，顯非可採。
二、本件車禍地點係在桃園縣觀音鄉○○路、大同一路之無號誌交岔路口，為二造所
    不爭執，且有道路交通事故調查報告表一紙附於臺灣桃園地方法院檢察署八十九
    年度偵字第九五五二號偵查卷宗中可稽。而被告二人均承認被告丁○○於事故發
    生當時是從桃園縣觀音鄉○○路出來，要穿越該路與大同一路之交岔路口，訴外
    人黃希聖是由桃園縣觀音鄉○○○路出來，要穿越該路與建國路之交岔路口，當
    時二人之位置，被告丁○○為左方車，訴外人黃希聖為右方車等事，而被告丁○
    ○於事故發生後，經警施以酒精呼氣測量，測定值達每公升零點一八毫克，此亦
    經本院調閱臺灣桃園地方法院檢察署八十九年度偵字第九五五二號偵查卷宗核閱
    無誤；訴外人黃希聖則於上開刑事案件警訊中陳稱：伊當時車速約四十至五十公
    里等語（見臺灣桃園地方法院八十九年度偵字第九五五二號偵查卷宗第七頁背面
    ）。按汽車行駛時，駕駛人應注意車前狀況，並隨時採取必要之安全措施；而汽
    車行駛至無號誌之交岔路口，如同為直行車或轉彎車者，左方車應暫停讓右方車
    先行；又行車速度，依標誌或標線之規定，道路交通安全規則第九十四條第三項
    、第一百零二條第一項第二款、第九十三條第一項第一款定有明文規定，而系爭
    交通事故發生之交岔路口為限速四十公里之無號誌路口，當時天候晴、日間自然
    光線、路面乾燥無缺陷無障礙物、視距良好，並無不能注意之情事，亦有上開道
    路交通事故調查報告表所載明，故被告丁○○酒後駕車，疏未注意車前狀況，且
    其為左方車行經無號誌之交岔路口未暫停讓右方車先行，應為本件車禍發生之主
    因，而訴外人黃希聖駕駛自用小客車超越上開速限，疏未注意車前狀況，亦應為
    本件車禍發生之次因，且本院將此交通事故送請臺灣省車輛行車事故覆議鑑定委
    員會鑑定結果亦同此，有臺灣省車輛行車事故覆議鑑定委員會九十二年七月十一
    日府覆議字第九二一０五八四號函一份附卷足憑。至於被告二人均抗辯稱：被告
    丁○○駕車前雖有飲酒，但測試之酒精濃度未逾標準值，不影響其駕駛云云，因
    本件交通事故既已發生，被告丁○○顯有因飲酒而致注意能力降低之情形，是被
    告二人辯稱被告丁○○飲酒為影響其駕駛一節顯不足採，是以，本院審酌本件交
    通事故發生之始末，認定本件交通事故被告丁○○應負三分之二之過失責任，而
    訴外人黃希聖則應負三分之一之過失責任。
參、按物被毀損時，被害人得請求賠償物被毀損所減少之價額，固得以修復費用為估
    定之標準，但仍以必要者為限（例如：修理材料以新品換舊品，應予折舊），又
    被害人如能證明其物因毀損所減少之價額，超過必要之修復費用時，就其差額仍
    得請求賠償。是本院自應依職權計算系爭自用小客車及營業大貨車之折舊比例，
    以符修復費用之必要程度。訴外人黃希聖所駕駛車號Ｖ五—五八八八號自用小客
    車因本件車禍之車輛修理費用為一百七十二萬零三百八十二元，其中零件為一百
    五十萬九千五百一十元，而該車係八十七年十月七日出廠，此有原告提出被告不
    爭執真正之估價單、行車執照（均為影本）各一份附卷可憑，而被告丁○○所駕
    駛車號ＨＫ—九四八號營業大貨車，因本件車禍之修理費用為五十八萬一千元，
    其中零件費用為五十七萬八千元，而該車係八十二年八月二十四日出廠，有被告
    提出之估價單、行車執照（均為影本）各一份在卷足參，且證人即修理該車之人
    員許嘉榮亦到庭證稱：被告提出之估價單都是我開立的，該車修了兩次，第一次
    是修理車頭及引擎部分，但是因為車子有遭到撞擊，修好後又發現變速箱也有問
    題，又修理第二次，我所開立之估價單上有記載「工資」二字的才是工資，其餘
    都是零件費用等語屬實（見本院九十二年四月十一日準備程序筆錄第三頁、第六
    頁）。而本件上開二車之修理費用，既均以新零件更換被損害之舊零件，自均應
    將零件折舊部分予以扣除，依行政院頒布「固定資產耐用年數表」及「固定資產
    折舊率表」規定，自用小客車耐用年數為五年，營業大貨車之耐用年數為四年，
    依定率遞減法每年折舊千分之三六九，但其最後一年之折舊額，加歷年折舊累計
    額，其總和不得超過該資產成本額十分之九，又依「營利事業所得稅結算申報查
    核準則」第九十五條第八項規定：「固定資產提列折舊採用定率遞減法者，以一
    年為計算單位，其使用期間未滿一年者，按實際使用月數相當於全年之比例計算
    之，不滿一月者，以月計」。本件交通事故發生於八十九年五月六日，系爭自用
    小客車出廠迄至本件事故發生日，已使用一年七月，該車更換零件部分之折舊額
    應為六十二萬七千五百七十九元（第一年折舊：0000000×0.369＝557009；第二
    年第七月折舊：0000000×0.369×7/12＝324922），是扣除折舊後，原告得請求
    之零件修理費為六十二萬七千五百七十九元（0000000－000000－000000＝ 6275
    79），加計工資為八十三萬八千四百五十一元；而系爭營業大貨車出廠迄本件事
    故發生日，已使用六年九月，系爭營業大貨車更換零件部分之折舊額應為五十二
    萬零二百元（578000×0.9 ＝520200），扣除折舊額後之零件修理費應為五萬七
    千八百元（000000－000000 ＝57800），加計工資為六萬零八百元。再者，原告
    主張系爭自用小客車經修復後，仍將因本件交通事故而減損交易價值五十四萬元
    一節，業經原告提出臺北市汽車商業同業公會九十二年三月五日（九二）北市汽
    商字第０００八號函一紙附卷可憑，應堪為信為真實，訴外人黃希聖自得請求被
    告賠償此項減損之價額，共計訴外人黃希聖得向被告請求關於系爭自用小客車車
    損之損害賠償金額為一百三十七萬八千四百五十一元（838451＋540000＝ 00000
    00），經被告金勝億公司主張以前開營業大貨車修理費用抵銷後，訴外人黃希聖
    所得請求之金額應為一百三十一萬七千六百五十一元（0000000－00000＝ 00000
    00）。
肆、按因故意或過失，不法侵害他人之權利者，負損害賠償責任；而受僱人因執行職
    務，不法侵害他人之權利者，由僱用人與行為人連帶負損害賠償責任；又損害之
    發生或擴大，被害人與有過失者，法院得減輕賠償金額，或免除之，民法第一百
    八十四條第一項前段、第一百八十八條第一項、第二百十七條分別定有明文。又
    被保險人因保險人應負保險責任之損失發生，而對於第三人有損失賠償請求權者
    ，保險人得於給付賠償金額後，代位行使被保險人對於第三人之請求權；但其所
    請求之數額，以不逾賠償金額為限，保險法第五十三條第一項亦有明文規定。本
    件被告丁○○受僱於被告金勝億公司，於送貨途中駕駛營業大貨車撞及訴外人黃
    希聖所駕是之自用小客車，致他人受損害，被告金勝億公司又未主張證明其選任
    監督並未疏懈或有縱加以相當監督仍不免發生損害之情形，自應與被告丁○○連
    帶負損害賠責任，而本件車禍雙方過失程度比例為被告丁○○為三分之二、訴外
    人黃希聖三分之一，則原告既係代位行使訴外人黃希聖之損害賠償請求權，亦應
    負擔其與有過失之責任，是原告所得請求被告二人連帶賠償之金額應為八十七萬
    八千四百三十四元（0000000×2/3＝878434）。
伍、綜上所述，原告爰依民法第一百八十四條第一項、第一百八十八條第一項、保險
    法第五十三條之規定，請求被告連帶給付八十七萬八千四百三十四元，及自起訴
    狀繕本送達被告翌日（即被告金勝億公司部分為九十一年二月八日、被告丁○○
    部分為九十一年二月九日）起至清償日止，按年息百分之五計算之利息，為有理
    由，應予准許，逾此部分之請求為無理由，應予駁回。本件原告勝訴部分，原告
    及被告金勝億公司分別陳明願供擔保請准宣告假執行或免為假執行，核無不合，
    爰分別酌定相當之擔保金額，予以准許。至於原告敗訴部分，其假執行之聲請失
    所附麗，應予駁回。
陸、本件事證已臻明確，兩造其餘攻擊防禦方法，核與判決結果不生影響，爰不一一
    論述，併此敘明。
柒、據上論結，原告之訴為一部有理由，一部無理由，並依民事訴訟法第七十九條、
    第八十五條第二項、第三百九十條第二項、第三百九十二條第二項，判決如主文
    。
中      華      民      國    九十二    年     十二     月    三十一     日
                              臺灣桃園地方法院民事第二庭
~B審判長法官  邱瑞祥
~B      法官  張震武
~B      法官  張明儀
右正本係照原本作成
如對於本判決上訴，應於判決送達後二十日內向本院提出上訴狀。
中      華      民      國    九十三    年      一      月      五      日
                                                    法院書記官  黃文琪


司法院資訊處製作；財團法人民間司法改革基金會備份。
